臺灣高等法院刑事判決
110年度上訴字第2509號
上  訴  人  
即  被  告  陳延瑋





上列上訴人因偽造文書等案件，不服臺灣新北地方法院110年度
審訴字第239號，中華民國110年5月28日第一審判決（起訴案號
：臺灣新北地方檢察署109年度偵字第41151號），提起上訴，本
院判決如下：
    主  文
上訴駁回。
    事  實
一、丙○○前係住商不動產房仲業務員，因己身債務壓力，竟基於
    詐欺取財之犯意，於民國109年7月21日，在新北市○○區○○路
    0段0號0樓（下稱上開房屋），見甲○○有意購買上開房屋，
    向甲○○佯稱可代為轉交斡旋金予屋主乙○○，使甲○○陷於錯誤
    ，當場交付現金新臺幣（下同）10萬元，丙○○承前詐欺取財
    之犯意，以通訊軟體LINE向甲○○佯稱乙○○已同意出售該屋，
    需再支付10萬元定金，甲○○察覺有異，丙○○為取信甲○○，竟
    基於行使偽造私文書之犯意，於同年月23日，在新北市○○區
    ○○○路0段00巷0弄0號0樓前租屋處內，在買賣議價委託書上
    賣方同意依議定內容出售該屋之賣方簽名欄位偽簽「乙○○」
    簽名，並於同日以通訊軟體LINE傳輸傳輸買賣議價委託書翻
    拍照片予甲○○閱覽而行使之。嗣經甲○○向住商不動產查證，
    始悉上情。
二、案經甲○○訴由新北市政府警察局中和分局報告臺灣新北地方
    檢察署檢察官偵查起訴。
    理  由
壹、程序方面：
　　本件認定事實所引用之卷內所有人證、文書證據暨物證，並
    無證據證明係公務員違背法定程序所取得，檢察官及被告於
    本院審理時迄至言詞辯論終結時止，對證據能力一節亦均未
    提出異議，故均得引為本案證據。
貳、實體方面：
一、認定犯罪事實所憑之證據及認定之理由：
　　上開事實，業據被告丙○○於警詢、偵查、原審準備及審理時
    均坦承不諱（見偵卷第7-10、61-63、原審卷第88、96頁）
    ，並有證人即告訴人甲○○於警詢、偵查及原審準備程序證述
    詳實（見偵卷第11-14、49-50頁、原審卷第39頁），復有買
    賣議價委託書影本及彩色影印本各1份、被告與告訴人間LIN
    E對話記錄翻拍照片共22張等件在卷可稽（見偵卷第29、31-
    41、51頁），足認被告之任意性自白與事實相符，堪以採信
    。　
二、論罪科刑及上訴駁回之說明：
㈠、核被告所為，係犯刑法第339條第1項之詐欺取財罪及刑法第2
    16條、第210條之行使偽造私文書罪。被告於買賣議價委託
    書上賣方簽名欄位偽造「乙○○」署押1枚之行為，為偽造私
    文書之部分行為，其偽造私文書後復持以行使，偽造私文書
    之低度行為，應為行使之高度行為所吸收，不另論罪。又被
    告於109年7月21日詐騙告訴人交付斡旋金10萬元、於同年7
    月23日以通訊軟體LINE傳輸偽造之買賣議價委託書翻拍照片
    予告訴人閱覽而行使之行為，其主觀上均係基於同一之詐欺
    取財、行使偽造私文書之犯意接續所為，且於尚屬密接之時
    、地實施，侵害同一法益，各行為之獨立性極為薄弱，依一
    般社會健全觀念，在時間差距上，難以強行分開，在刑法評
    價上，以視為數個舉動之接續施行，合為包括之一行為予以
    評價，較為合理，屬接續犯，應論以接續犯之一罪。被告以
    一接續行為而同時觸犯詐欺取財罪及行使偽造私文書罪，為
    異種想像競合犯，應依刑法第55條規定，從一重之行使偽造
    私文書罪處斷。
㈡、維持原判決及駁回上訴之理由：　　
 1、本院綜合調查證據結果，原審以被告犯罪證明確，據以論罪
    科刑，並審酌被告前有詐欺、行使偽造私文書之前科，素行
    不佳，此有本法院被告前案紀錄表1份在卷可參，竟不思循
    正途獲取財物，違背誠信及職業道德，利用擔任住商不動產
    房仲業務員之機會，詐騙告訴人交付斡旋金10萬元，復為取
    信告訴人，冒用屋主「乙○○」之名義於買賣議價委託書上偽
    造「乙○○」之署押，所為顯然欠缺尊重他人財產權之法治觀
    念，足以生損害於告訴人、被害人乙○○，行為殊屬不當，兼
    衡被告之素行、五專肄業之智識程度（見原審卷附被告個人
    戶籍資料查詢結果1紙）、家庭經濟狀況勉持（見偵卷第7頁
    被告調查筆錄受詢問人欄位）、月薪約4萬元、須撫養3名未
    成年之子女，及其犯罪之動機、目的、手段、所獲取之利益
    ，暨其犯後雖坦承犯行，惟迄今未能與告訴人達成和解或取
    得諒解等一切情狀，認被告犯行使偽造私文書罪，量處有期
    徒刑5月，並諭知易科罰金之折算標準。復就沒收部分說明
    ：⑴被告於買賣議價委託書上賣方簽名欄位偽造「乙○○」之
    署押1枚，係被告偽造之署押，不問屬於犯人與否，應依刑
    法第219條之規定諭知沒收。另被告偽造之買賣議價委託書
    ，查無證據可資證明該委託書現仍存在，自毋庸宣告沒收。
    ⑵未扣案之被告本案犯行所詐得款項10萬元，屬被告犯罪所
    得，且未實際合法發還告訴人，被告亦未與告訴人達成和解
    或賠償損害，宣告沒收亦無過苛、欠缺刑法上之重要性、犯
    罪所得價值低微，或為維持受宣告人生活條件之必要等情形
    ，爰依刑法第38條之1第1項前段及第3項之規定宣告沒收，
    並於全部或一部不能沒收或不宜執行沒收時，追徵其價額。
    經核原審之認事用法，均無違誤，量刑及沒收部分亦屬妥適
    。
2、被告上訴意旨略以：因疫情關係無法開庭達成調解，其願意
   與告訴人和解乙節。按量刑輕重，屬法院得依職權自由裁量
   之事項，苟其量刑已以行為人之責任為基礎，並斟酌刑法第5
   7條各款所列情狀，在法定刑度內，酌量科刑，無偏執一端，
   致明顯失出失入情形，自不得指為不當或違法（最高法院103
   年度台上字第291號、第331號判決意旨參照），且在同一犯
   罪事實與情節，如別無其他加重或減輕之原因，下級審量定
   之刑，亦無過重或失輕之不當情形，則上級審法院對下級審
   法院之職權行使，原則上應予尊重（最高法院85年度台上字
   第2446號判決意旨參照）。查本案原審量刑時，已以行為人
   之責任為基礎，審酌刑法第57條各款所列情狀而為刑之量定
   ，其所為量刑並未逾越法定刑度，亦無違背公平正義之精神
   ，客觀上不生量刑過重過輕之裁量權濫用，且原審既已詳細
   記載量刑審酌上揭各項被告之犯罪情節、造成告訴人之損害
   程度、被告犯罪後態度等一切情狀，並予以綜合考量後在法
   定刑內予以量刑，尚無違比例原則及罪刑相當原則，難認有
   何不當。又本案係被告提起上訴，並表示願意與告訴人和解
   ，本院於110年9月24日及同年10月19日行準備及審理程序，
   然被告經合法傳喚，均無正當理由不到庭，被告有無誠意與
   告訴人達成調解，實屬存疑；況本案案發至今已有1年3月多
   之久，亦未見被告與告訴人達成和解。是被告上開所指乙節
   ，為無理由，應予駁回。
三、被告經本院合法傳喚，無正當理由不到庭，爰不待其陳述，
    為一造辯論判決。
據上論斷，應依刑事訴訟法第371條、第368條，判決如主文。
本案經檢察官陳旭華提起公訴，檢察官張瑞娟到庭執行職務。
中　　華　　民　　國　　110 　年　　11　　月　　16　　日
　　　　　　　　　刑事第十七庭  審判長法　官  鄭水銓  
　　　　　　　　　　　　　　　　　    法　官  沈君玲  
　　　　　　　 　 　　　　　　　　　　法　官  姜麗君  
以上正本證明與原本無異。
如不服本判決，應於收受送達後20日內向本院提出上訴書狀，其
未敘述上訴之理由者並得於提起上訴後20日內向本院補提理由書
（均須按他造當事人之人數附繕本）「切勿逕送上級法院」。
                                      書記官  許俊鴻
中　　華　　民　　國　　110 　年　　11　　月　　16　　日
附錄本案論罪科刑法條全文　 
中華民國刑法第210 條
偽造、變造私文書，足以生損害於公眾或他人者，處 5 年以下
有期徒刑。
中華民國刑法第216 條
行使第210 條至第215 條之文書者，依偽造、變造文書或登載不
實事項或使登載不實事項之規定處斷。
中華民國刑法第339 條
意圖為自己或第三人不法之所有，以詐術使人將本人或第三人之
物交付者，處 5 年以下有期徒刑、拘役或科或併科 50 萬元以
下罰金。
以前項方法得財產上不法之利益或使第三人得之者，亦同。
前二項之未遂犯罰之。